臺灣臺北地方法院民事裁定　　　　　　 100年度財管字第64號
聲　請　人　財政部台灣省北區國稅局
法定代理人　吳自心
關　係　人　施獻智
上列聲請人聲請對被繼承人林碧霞選任遺產管理人事件，本院裁
定如下：
    主  文
選任施獻智（男，民國○○年○月○○日生，身分證字號：Ｚ00000000
0號）為被繼承人林碧霞之遺產管理人。
准對被繼承人林碧霞（女、民國○○年○○月○○日出生，身分證統一
編號：Ｚ000000000號，生前最後住所臺北市萬華區○○○路○段
181號10樓之4，於民國99年11月18日死亡）之繼承人為承認繼承
之公示催告。
被繼承人之大陸地區以外之繼承人，應自前項公示催告最後登載
新聞紙之日起，壹年內承認繼承，上述期限屆滿，無繼承人承認
繼承時，被繼承人之遺產，於清償債權，並交付遺贈物後，如有
剩餘即歸屬國庫。
聲請費用新臺幣壹仟元由被繼承人林碧霞之遺產負擔。
    理  由
一、按繼承開始時，繼承人之有無不明者，由親屬會議於一個月
    內選定遺產管理人，並將繼承開始及選定遺產管理人之事由
    ，向法院報明；親屬會議依前條規定為報明後，法院應依公
    示催告程序，定6 個月以上之期限，公告繼承人，命其於期
    限內承認繼承；又無親屬會議或親屬會議未於前條所定期限
    內選定遺產管理人者，利害關係人或檢察官，得聲請法院選
    任遺產管理人，並由法院依前項規定為公示催告。民法第11
    77條、第1178條分別定有明文。
二、本件聲請意旨略以：被繼承人林碧霞於民國99年11月18日死
    亡，其已喪偶，父林萬金、母林廖美、祖父林阿開、祖母林
    張氏銀妹、外祖父廖學順及外祖母廖陳年桂均歿，另查兒黃
    聖文、施獻智、女黃聖玲、孫黃益凱、孫女黃梓涵、黃畇蓁
    、外孫女許珈慈、姐林罔市、妹林玉惠及陳林玉娟等10人均
    已拋棄繼承准予備查在案，此外尚未發現有民法第1138條規
    定之各順序繼承人，因被繼承人死亡前尚遺有依法應繳納之
    營業罰鍰未完納，另依被繼承人財產歸屬資料清單所列，尚
    遺有不動產計2筆，為免因納稅義務人死亡，致無執行之主
    體影響財稅之徵收，爰依非訟事件法第149條第1項規定，准
    予指定財產部國有財產局為其遺產管理人等語。
三、查，聲請人上開主張，業據其提出財政部臺灣省北區國稅局
    死亡登記申請書資料查詢清單、繼承系統表、本院家事法庭
    函、財政部財稅資料中心家庭成員（三親等）資料查詢清單
    、臺北市萬華區戶政事務所函及戶籍資料等件影本為證。並
    經本院調閱100年度聲繼字第19號、第180號及454號查明，
    堪信為真正。本件被繼承人林碧霞於99年11月18日死亡，其
    所有繼承人均已拋棄繼承，被繼承人無繼承人，則聲請人聲
    請本院指定被繼承人林碧霞之遺產管理人，即無不合。聲請
    人雖請求選任財政部國有財產局為遺產管理人，惟按先順序
    繼承人均拋棄繼承，其次順序繼承人有無不明而應準用關於
    無人承認繼承之規定時，應先審核可否依民法第1177條規定
    選定遺產管理人。如無法選定遺產管理人，此類拋棄繼承事
    件，多屬遺債大於遺產形同破產，儘量避免選任國有財產局
    為遺產管理人（司法院74年10月15日院臺廳一字第05786 號
    函參照）。本院經徵詢財政部國有財產局，經該局北區辦事
    處表明並無意願擔任遺產管理人，而其代理人亦到庭表明請
    求先從其繼承人或律師公會先行篩選，如不得已再行選任國
    有財產局（本院100年7月13日非訟事件筆錄）。本件被繼承
    人林碧霞之所有繼承人均拋棄繼承，依常情可見被繼承人林
    碧霞之債務應大於遺產，如由該局任遺產管理人，將造成以
    國家資源管理對國庫毫無利益之財產並須墊付無法歸墊之管
    理費用，無異使公器淪為私用，損及全民利益，令國庫遭受
    權利之侵害。復查，案外人施獻智為被繼承人林碧霞之子，
    且於被繼承人林碧霞生前與其同居住於臺北市萬華區○○○
    路○段181號10樓之4，有本院100年度繼字第19號拋棄繼承卷
    宗可查，則其對被繼承人林碧霞生前財產、經濟狀況及與他
    人交易往來情形，理應較他人熟悉，管理遺產亦較便利，爰
    選定施獻智為被繼承人林碧霞之遺產管理人，並依法為承認
    繼承之公示催告。
四、依非訟事件法第157條，裁定如主文。
中    華    民    國   100    年    8     月    26    日
                    家事法庭法      官    蔡政哲
以上正本係照原本作成
如對本裁定抗告須於裁定送達後10日內向本院提出抗告狀
中    華    民    國   100    年    8     月    26    日
                                書記官  孫捷音